【裁判字號】    90,易,1785
【裁判日期】    900912
【裁判案由】    公共危險
【裁判全文】
臺灣板橋地方法院刑事判決                          九十年度易字第一七八五號
    公  訴  人  臺灣板橋地方法院檢察署檢察官
    被      告  甲○○
右列被告因公共危險案件，經檢察官聲請簡易判決處刑（八十九年度偵字第四四七六
號），本院板橋簡易庭認本件應適用通常訴訟程序而移送前來（原案號：八十九年度
板簡字第一○三六號），本院判決如左：
    主  文
甲○○無罪。
    理  由
一、公訴意旨略以：被告甲○○係址設臺北縣土城市○○街三十一之二號邱氏鼎食品
    企業股份有限公司（下稱為邱氏鼎公司）負責人，經營食品製作事業，原應注意
    隨時保持該公司旋轉烘焙爐運作之良適，指派或委請具有足夠專業能力人員負責
    保養修繕，亦無不能注意之情事，詎竟因疏於保養，於民國八十八年十二月二十
    日上午十一時五十九分許，因該旋轉烘焙爐燃料柴油外洩，遇高溫達揮發臨界點
    後，於密閉之烘焙爐內爆炸，致當時有人在內之該公司廠房起火燃燒，幸無人傷
    亡，因認被告涉犯刑法第一百七十三條第二項之罪嫌。
二、按犯罪事實應依證據認定之，無證據不得推定其犯罪事實；又不能證明被告犯罪
    者，應諭知無罪之判決，刑事訴訟法第一百五十四條、第三百零一條第一項分別
    定有明文。又犯罪事實之認定，應憑真實之證據，倘證據是否真實尚欠明確，自
    難以擬制推測之方法，為其判斷之基礎；而認定犯罪事實之證據係指足以認定被
    告確有犯罪行為之積極證據而言，該項證據自須適合於被告犯罪事實之認定，始
    得採為斷罪資料，最高法院著有五十三年臺上字第六五六號、二十九年上字第三
    一０五號判例可循。且刑事訴訟上證明之資料，無論其為直接或間接證據，均須
    達於通常一般之人均不致有所懷疑，而得確信其為真實之程度，始得據為有罪之
    認定，若其關於被告是否犯罪之證明未能達此程度，而有合理懷疑之存在，致使
    無從形成有罪之確信，根據「罪證有疑，利於被告」之證據法則，即不得遽為不
    利被告之認定，亦有最高法院七十六年度臺上字第四九八六號判例可資參照。
三、公訴意旨認被告涉犯刑法第一百七十三條第二項之罪嫌，無非係以被告坦承右揭
    時地其經營之公司廠房發生火災之事實不諱，核與目擊者即該公司副理丙○○、
    丁○○等所述相符，並有臺北縣消防局火災原因調查報告書附卷等，為其論據。
    訊之被告堅詞否認有何過失犯行，辯以其平日在位於臺北市○○路九十九號之總
    公司上班，與發生失火之工廠相隔兩地，平日實無可能事無鉅細一律親自處理，
    而發生爆炸之烘焙爐有專人負責定期保養，伊亦不知為何會發生爆炸等語。經查
    ：
  (一)被告及證人丙○○、丁○○固均於警訊及偵查中供陳右揭時地邱氏鼎公司廠房發
    生火災之事實一致，然被告上開供承內容，僅係單純陳述確有上開爆炸事件之發
    生，並非在偵查中自白有公共危險之犯行（參偵查卷第三頁、第三十二頁），而
    證人丙○○、丁○○於警訊中之證述及臺北縣消防局火災原因調查報告書亦僅能
    證明被告經營之邱氏鼎公司廠房發生火災，及起火原因為廠房內旋轉烘焙爐燃料
    外洩遇高溫揮發產生爆炸等事實（參偵查卷第八頁至第十七頁），至於本件爆炸
    之發生是否因被告就該烘焙爐之保養修繕應注意、能注意而疏未注意所造成，均
    非上開事證之內容所能證明，依前開之說明，自不適為被告過失犯行之證據，是
    以本件被告是否有公訴意旨所稱之犯行，仍應調查其他證據以資審認，此亦為本
    院板橋簡易庭認應適用通常訴訟程序審判之理由。
  (二)被告甲○○係邱氏鼎公司負責人，經營食品製作事業，該公司位於臺北縣土城市
    ○○街三十一之二號之工廠二樓烘焙室入門左側第二部旋轉烘焙爐，於八十八年
    十二月二十日上午十一時五十九分許發生爆炸，致當時有人在內之該公司廠房二
    樓起火燃燒，而當時被告人在臺北市，並不在場，經員工通知始行趕回現場等事
    實，為被告自承在卷，並有臺北縣消防局火災原因調查報告書及現場相片可資佐
    證。依臺北縣消防局火災原因調查報告書之記載，該廠房烘焙室內之旋轉烘焙爐
    以柴油做為燃料，操作控制面板於機器左側，其下方為燃料輸入裝置，烘焙預設
    溫度為二百五十度，本案火災發生時，該旋轉烘焙爐並未烘烤糕餅呈淨空狀，惟
    爐內仍保持恒溫預熱狀態；經現場檢視最先起火之旋轉烘焙爐己嚴重燒燬，並有
    彎曲、變形現象，且其金屬門門鎖呈向外撐開、變形狀態，另重達百餘斤之金屬
    門彈落至十公尺外之地面上，顯示旋轉烘焙爐於火災發生時有劇烈爆炸現象，另
    經檢視彈落至辦公桌之烘焙爐金屬門門板尚殘留有濃厚之柴油氣味，研判旋轉烘
    焙爐係因柴油外洩，遇高溫揮發達爆炸臨界點後，於密閉之烘焙爐內產生爆炸現
    象，惟該烘焙爐燃料配管及軟管已嚴重燒失、碳化，無法辨識燃料洩漏處。由上
    開報告內容，可知該旋轉烘焙爐係因柴油外洩，遇高溫揮發達爆炸臨界點後發生
    爆炸，然當時何以會有柴油洩漏情形？是否因被告疏於保養維護所造成？上開報
    告亦未能判斷，自不足據為被告未盡注意義務之證據。
  (三)又被告係邱氏鼎公司負責人，綜理公司各項業務，實無可能親自執行系爭烘焙爐
    之保養維修工作，其就該公司生產機器之維修保養部分所負之責任，應為相關保
    修制度之建立並督導相關人員確實執行。查邱氏鼎公司就所使用旋轉烘焙爐之保
    養，一級保養由現場人員每月執行乙次，二級保養由公司工務課人員每季執行乙
    次，而該公司每部烘焙爐執行保養均存有紀錄等情，業據證人即邱氏鼎公司工務
    部副理丁○○、案發當時仍在職而現已離職之曾日松、使用系爭發生爆炸烘焙爐
    之西餅課副理（即該課主管）丙○○、負責操作該發生爆炸烘焙爐之技術員乙○○等人到庭證述在卷。而本件發生爆炸烘焙爐之保養紀錄業已燒燬不可得，然依
    被告所提出該工廠不同樓層同型號烘焙爐之保養維修紀錄所載，確有每月執行一
    級保養及每季執行二級保養之紀錄，堪認該公司就此已有分級保養之制度，並由
    相關人員按時實施。是以被告本於公司負責人之地位，就其所負應建立保養制度
    及督導執行之職責，似難認確有疏未注意之情事。
  (四)另案發當日操作系爭旋轉烘焙爐之證人乙○○到庭陳稱：「‧‧‧當天早上九點
    左右，我打開烘焙爐作預熱，當時狀況都很正常，也沒有異狀，約五分鐘我就將
    餅乾放入烘焙爐，我設定好溫度，當時並無異狀，當時現場七部烘焙爐都在運作
    ，一直到爆炸為止都沒有異狀。」等語（參本院九十年七月二十五日訊問筆錄）
    ；證人丙○○則證稱：「當天早上八點烘焙爐打開預熱，八點四十分烘焙餅乾，
    爆炸之前陸陸續續烘焙五、六次，狀況都很正常，最後一次將餅乾拿出來後，爐
    子是空的，放在旁邊冷卻，最後一批拿出來到爆炸約隔四十分鐘，因為下一批未
    準備好的原因，後來就發生爆炸‧‧‧」等語（參本院九十年八月三日訊問筆錄
    ），二人就當天開啟烘焙爐之時間所述雖有出入，然就爆炸發生前烘焙爐狀況正
    常無異狀，且亦已開始烘焙餅乾之情形則所述並無二致；另證人丙○○、乙○○
    及曾日松均證稱柴油的味道很重，如有漏油情形現場人員一定會聞到，且漏油亦
    會污染到所烘焙的餅乾，是以如果發生此情形即無法再行烘焙，操作人員會停機
    立即處理，而本件爆炸發生前並未發覺有漏油之情形等語（參本院九十年八月三
    日、七月二十五日訊問筆錄）。由上開證人之證述，可知案發當日發生爆炸前，
    該烘焙爐正常使用而無異狀，而即便確有臨時發生漏油或其他不正常之情形，亦
    應由現場操作人員為停機或其他妥適之處置，而非身為公司負責人且不在場之被
    告所能為之，是以如確係因此等突發狀況而疏懈未為妥善處理以致產生爆炸，所
    應追究是否有過失責任之對象亦應為現場直接操作之人員而非被告。
  (五)綜上所述，本件爆炸發生之固係因邱氏鼎公司之旋轉烘焙爐燃料外洩遇高溫揮發
    而產生，然並無積極事證足認此係因疏於保養所致，就被告所應擔負之建立保養
    制度及督導執行職責，亦無證據可認確有何應注意、能注意而未加注意之情形，
    揆諸前開說明，並基於罪疑唯輕之刑事訴訟原則，尚未能得被告有失火犯行之確
    信而毫無所疑，其罪嫌仍有不足，本院依法應為無罪之諭知。
據上論斷，應依刑事訴訟法第三百零一條第一項，判決如主文。
中      華      民      國      九十      年      九      月    十二    日
                                  臺灣板橋地方法院刑事第二庭
                                          法  官  楊  博  欽
右正本證明與原本無異。
如不服本判決，應於判決送達後十日內，向本院提出上訴狀。
                                          書記官  潘  文  賢
中      華      民      國      九十      年      九      月    十二    日


司法院資訊處製作；財團法人民間司法改革基金會備份。
